【裁判字號】    99,交聲,1237
【裁判日期】    991229
【裁判案由】    聲明異議
【裁判全文】
臺灣彰化地方法院交通事件裁定        99年度交聲字第1237號
原處分機關  交通部公路總局臺中區監理所彰化監理站
異  議  人
即受處分人  億焜實業有限公司
代  表  人  陳基焜
上列異議人因違反道路交通管理處罰條例案件，對於交通部公路
總局臺中區監理所彰化監理站民國99年10月25日所為之裁決（彰
監四字第裁64-Z00000000號），聲明異議，本院裁定如下：
    主  文
異議駁回。
    理  由
一、原處分意旨略以：異議人即受處分人億焜實業有限公司（下
    稱億焜公司）所有之558-RZ號自用一般大貨車，於民國99年
    8 月14日14時25分許，由駕駛人許博勝駕駛該車行駛於台76
    線西向27.4至32.4公里處，經警查獲該駕駛人係於駕駛執照
    吊扣期間駕車，因異議人有「汽車所有人未善盡查證之注意
    ，使駕駛人於駕照吊扣期間仍駕車行駛公路」之違規，爰依
    道路交通管理處罰條例第21條之1 第1 項第7 款規定，裁處
    異議人罰鍰新臺幣（下同）6 萬元之罰鍰。
二、聲明異議意旨略以：異議人億焜公司於每年9 月均定期檢驗
    公司員工之駕駛執照，惟本件駕駛人許博勝於98年10月因酒
    醉駕車受吊扣駕照之處分，然為其生活家計而刻意隱瞞，嗣
    許博勝雖於99年8 月14日於駕駛執照遭吊扣期間駕駛異議人
    之自用一般大貨車而為警查獲，然許博勝既未將吊扣駕照情
    事告知，異議人定期查核駕照之日期亦未到，異議人在不知
    情下受罰，爰聲明異議請求撤銷原處分等語。
三、按汽車駕駛人駕駛大貨車，其駕駛執照吊扣期間駕車者，汽
    車所有人及駕駛人各處4 萬元以上8 萬元以下罰鍰，並當場
    禁止該汽車駕駛人繼續駕駛，道路交通管理處罰條例第21條
    之1 第1 項第7 款定有明文。又汽車所有人如已善盡查證駕
    駛人駕駛執照資格之注意，或加以相當之注意而仍不免發生
    違規者，汽車所有人不受本條之處罰，同條第4 項復定有明
    文。
四、經查：
（一）異議人億焜公司雇用之駕駛人許博勝之普通大貨車駕駛執
      照業因酒後駕車，經交通部公路總局監理單位自98年10月
      7 日至99年10月6 日止為吊扣12個月之處分在案（吊扣文
      號：I00000000 號）之事實，有交通部公路總局臺中區監
      理所彰化監理站中監彰字第0991004368號函及許博勝之汽
      車駕照基本資料各1 份在卷可按；而許博勝仍於上開普通
      大貨車駕駛執照遭吊扣期間內之99年8 月14日駕駛異議人
      所有之車號558-RZ號自用大貨車，為警攔停舉發等情，為
      異議人所不爭執，且有內政部警政署國道公路警察局公警
      局交字第Z00000000 號舉發違反道路交通管理事件通知單
      影本1 紙附卷可稽，從而，許博勝確於其普通大貨車駕駛
      執照遭吊扣之期間駕駛上開自用大貨車之事實，應堪認定
      。
（二）按道路交通管理處罰條例第21條之1 對於汽車駕駛人於駕
      駛執照吊扣駕照期間駕車者，採對汽車駕駛人及汽車所有
      人均處罰之立法例，顯係對於聯結車、大客車、大貨車之
      汽車所有人課以相當之注意義務。且道路交通管理處罰條
      例第21條之1 於91年7 月3 日修正，自91年9 月1 日起施
      行，為因應該條文之施行，已於是時由交通部公路總局召
      集相關公路監理裁罰機關研商並由中華電信股份有限公司
      數據通信分公司撰妥程式，提供雇主自行上網查詢所屬駕
      駛人之駕照狀況（含吊、扣、註銷），並已由撰寫程式者
      在交通部公路總局所屬5 大區監理所辦理說明會，教導各
      雇主操作方法，其立法目的乃係衡以大貨車等車種乃屬高
      運量、重量及具備相當高風險之運輸工具，駕駛員之駕駛
      資格攸關大眾生命財產安全，雇主就所僱用駕駛員之駕駛
      執照資格，應盡特別之注意義務，雇主應透過前開公示制
      度，隨時注意、定期查考駕駛員之駕駛執照資格狀況（或
      駕照是否註銷、逾期、吊扣等），亦為本院辦理交通事件
      職務上所知之事項，異議人經營交通貨運事業，自不能諉
      為不知，其本應隨時注意並檢查聘僱之駕駛許博勝於每次
      出車時，是否均仍有適當之駕駛執照。然由卷附交通部公
      路總局臺中區監理所彰化監理站中監彰字第0991004368號
      函及許博勝之汽車駕照基本資料可知，許博勝之普通大貨
      車駕駛執照係於98年10月7日起即已吊扣，吊扣期間至99
      年10月6 日止，然異議人迄至駕駛人許博勝駕駛執照吊扣
      後已相距長達約10月之本案案發日期99年8 月14日，異議
      人對許博勝之駕駛執照業經吊扣乙節，竟毫無所悉，顯然
      異議人對於所屬之駕駛員駕駛執照資格狀況，並未有任何
      隨時定期考查之適當監督；至異議人雖供承於每年9 月間
      均會檢查司機駕駛執照之狀況，然立法意旨既賦予汽車所
      有人須善盡查證駕駛人駕駛執照資格之責任，相關監理機
      關並設立公示制度提供汽車所有人得隨時查詢駕駛員駕駛
      執照之資格狀況，則異議人顯然於長達10個月之期間內完
      全未依政策之宣導而盡其查考駕駛員駕駛執照資格狀況之
      注意義務，是本件異議人以不知所雇用駕駛許博勝遭吊扣
      駕照處分，已盡相當之查證義務，不應受罰云云置辯，即
      無理由。
（三）至依上開規定裁罰後，將造成異議人相當之損失，此乃行
      政處分之當然結果，立法機關決意加諸汽車所有人如此重
      之責任，無非係要求汽車所有人落實監督之責，以杜大貨
      車等駕駛執照遭吊扣仍續駕車之違規情形，衡諸本件處分
      並無過當之情事，原處分機關依道路交通管理處罰條例第
      21條之1 第1 項第7 款之規定，裁處異議人罰鍰新臺幣6
      萬元，於法核無違誤，本件異議為無理由，應予駁回。
據上論斷，應依道路交通管理處罰條例第87條第2 項、道路交通
案件處理辦法第18條，裁定如主文。
中    華    民    國    99    年    12    月    29    日
                  交通法庭法  官  江彥儀
以上正本證明與原本無異。
如不服本裁定，應於裁定送達後五日內向本院提出抗告狀(須附
繕本 )。
中    華    民    國    99    年    12    月    29    日
                          書記官  黃明慧

司法院資訊處製作；財團法人民間司法改革基金會備份。
